臺灣士林地方法院刑事判決　　　　　　100年度審訴字第147號
公　訴　人　臺灣士林地方法院檢察署檢察官
被　　　告　汪志凱
上列被告因違反毒品危害防制條例案件，經檢察官提起公訴（10
0 年度毒偵字第3 號），被告於本院準備程序中就被訴事實為有
罪陳述，經本院合議庭裁定由受命法官獨任行簡式程序審理，並
判決如下：
    主  文
汪志凱施用第一級毒品，累犯，處有期徒刑玖月，扣案之海洛因
（驗餘淨重零點零貳伍公克）沒收銷燬，扣案盛裝前開海洛因所
用之包裝袋壹個及注射針筒肆支均沒收。
    事  實
一、汪志凱前因施用毒品案件，經法院裁定送觀察、勒戒後，認
    無繼續施用毒品之傾向，於執行完畢後釋放，並經臺灣板橋
    地方法院以87年度易字第1957號判決免刑確定。復於前開觀
    察、勒戒執行完畢釋放後5 年內之民國90年間，因施用第一
    級及第二級毒品案件，經裁定送觀察、勒戒後，認有繼續施
    用毒品之傾向，除經裁定令入戒治處所施以強制戒治外，並
    經臺灣板橋地方法院檢察署檢察官以90年度毒偵緝字第127
    號聲請簡易判決處刑，其中強制戒治部分，於91年2 月26日
    執行完畢釋放出所，至刑事追訴部分，則經臺灣板橋地方法
    院以90年度訴字第883 號判決處有期徒刑1 年、8 月，應執
    行有期徒刑1 年6 月，嗣經臺灣高等法院以90年度上訴字第
    2931號判決駁回上訴確定，於92年10月28日縮短刑期假釋出
    監，所餘期間付保護管束，並於92年11月18日保護管束期滿
    未經撤銷假釋，視為執行完畢。又因施用毒品案件，經臺灣
    板橋地方法院以94年度訴字第1624號判決處有期徒刑1 年、
    8 月，應執行有期徒刑1 年6 月，嗣經臺灣高等法院以94年
    度上訴字第3537號判決撤銷原判，改判處有期徒刑1 年6 月
    、1 年2 月，應執行有期徒刑2 年6 月確定，嗣經裁定減刑
    及定應執行有期徒刑1 年3 月確定，於96年9 月17日縮刑期
    滿執行完畢。詎其猶不知悛悔，復基於施用第一級毒品海洛
    因及第二級毒品甲基安非他命之犯意，於99年12月7 日下午
    某時許，在其位於臺北市○○區○○路508 號6 樓住處，以
    針筒注射之方式，同時施用海洛因及甲基安非他命1 次。嗣
    於99年12月7 日晚間6 時55分許，經警持臺灣士林地方法院
    檢察署檢察官核發之拘票前往上址執行拘提，並經徵得汪志
    凱同意搜索上址處所，當場扣得汪志凱所有之海洛因1 包（
    驗餘淨重0.025 公克）及注射針筒4 支等物，遂採其尿液送
    驗，因鑑驗結果呈嗎啡、安非他命及甲基安非他命陽性反應
    ，始查悉上情。
二、案經臺北市政府警察局南港分局報請臺灣士林地方法院檢察
    署檢察官偵查起訴。
    理  由
一、上揭犯罪事實，業據被告汪志凱於本院準備程序及審理時坦
    承不諱（參見本院100 年4 月11日準備程序筆錄及審判筆錄
    ），又被告為警查獲後在警局所排尿液，經送台灣尖端先進
    生技醫藥股份有限公司以酵素免疫分析法初驗後，再以氣相
    層析質譜儀法複驗，證實該尿液呈嗎啡（即施用海洛因之代
    謝物）、安非他命及甲基安非他命陽性反應，有該公司於99
    年12月17日出具之濫用藥物檢驗報告及臺北市政府警察局偵
    辦毒品案件尿液檢體委驗單影本（編號：029395號）各1 紙
    附卷可稽（附於偵卷第79至81頁）；此外，並有查獲之注射
    針筒4 支及海洛因1 包扣案可佐，而扣案之海洛因，經送鑑
    驗後，證實含有海洛因成分，有交通部民用航空局航空醫務
    中心99年12月20日航藥鑑字第0997737號毒品鑑定書影本1
    份在卷可按（附於偵卷第85頁），足徵被告自白與事實相符
    。本件事證明確，被告犯行均堪認定，應依法論科。
二、按毒品危害防制條例於92年7 月9 日修正公布，自93年1 月
    9 日施行，其中第20條、第23條將施用毒品之刑事處遇程序
    區分為「初犯」、「5 年內再犯」、「5 年後再犯」。依其
    立法理由之說明：「初犯」，經觀察、勒戒或強制戒治，應
    為不起訴處分或不付審理之裁定；經觀察、勒戒或強制戒治
    執行完畢釋放後，「5 年內再犯」者，因其再犯率甚高，原
    實施之觀察、勒戒及強制戒治既已無法收其實效，爰依法追
    訴或裁定交付審理。至於經觀察、勒戒或強制戒治執行完畢
    釋放，「5 年後再犯」者，前所實施之觀察、勒戒或強制戒
    治已足以遮斷其施用毒品之毒癮，為期自新及協助其斷除毒
    癮，仍用「初犯」規定，先經觀察、勒戒或強制戒治之程序
    。從而，依修正後之規定，祇於「初犯」及「5 年後再犯」
    2 種情形，有其追訴條件之限制，即須於初犯經觀察、勒戒
    或強制戒治釋放後，5 年內均無施用毒品之行為，始能認其
    前所實施之觀察、勒戒或強制戒治已足遮斷毒癮，而得於5
    年後再犯時，再予適用初犯之規定，重行觀察、勒戒等程序
    。倘5 年內已經再犯，經依法再為保安處分或追訴處罰，縱
    其第3 次（或第3 次以上）施用毒品之時間，在初犯之保安
    處分執行完畢釋放5 年以後，即與「5 年後再犯」之情形有
    別，且因已於「5 年內再犯」，顯見其再犯率甚高，原實施
    觀察、勒戒或強制戒治，已無法收其實效，自無再經觀察、
    勒戒及強制戒治之必要，應由檢察官逕行起訴，始符新法修
    正之本旨（最高法院97年第5 次刑事庭會議決議、97年度台
    非字第540 號判決參照）。查本案被告前因施用毒品案件，
    經法院裁定送觀察、勒戒及強制戒治，於執行完畢後5 年內
    再犯施用毒品罪，業經追訴及判處罪刑確定等情，有臺灣高
    等法院被告前案紀錄表在卷可稽，是本案被告所為施用毒品
    之犯行，距離前開觀察、勒戒及強制戒治執行完畢釋放雖已
    逾5 年，惟被告於上開觀察、勒戒及強制戒治執行完畢後5
    年內，既已再犯施用毒品罪，並經追訴、處罰，揆諸前揭說
    明，其本次犯行即與毒品危害防制條例第20條第3 項所稱之
    「5 年後再犯」有別，是公訴人依法追訴，於法並無不合，
    本院自應依法論科。
三、按海洛因、甲基安非他命分別為毒品危害防制條例第2 條第
    2 項第1 款、第2 款所稱之第一級毒品及第二級毒品。核被
    告汪志凱所為，係犯毒品危害防制條例第10條第1 項之施用
    第一級毒品罪、同條例第10條第2 項之施用第二級毒品罪，
    其持有第一級毒品海洛因、第二級毒品甲基安非他命進而施
    用，持有毒品之行為為施用毒品之當然手段，均不另論以持
    有毒品罪（最高法院74年度台上字第3404號判例意旨參照）
    。被告係以一行為同時施用第一級毒品及第二級毒品，為想
    像競合犯，應依刑法第55條之規定，從一重之施用第一級毒
    品罪處斷，公訴意旨認應分論併罰，容有誤會，附此敘明。
    又被告有如事實欄所載前案科刑及執行之情形，有臺灣高等
    法院被告前案紀錄表在卷可考，其於有期徒刑執行完畢後5
    年內，故意再犯本案有期徒刑以上之罪，為累犯，應依刑法
    第47條第1 項之規定加重其刑。又按毒品危害防制條例認施
    用毒品者具「病患性犯人」之特質，除降低施用毒品罪之法
    定刑外，並採以觀察、勒戒方式戒除其身癮及以強制戒治方
    式戒除其心癮之措施，足認僅對於施用毒品之犯人科以重刑
    ，並不能使其戒除毒癮。另參諸世界各國之醫療經驗及醫學
    界之共識，咸認施用毒品成癮者，其心癮甚難戒除，絕難戒
    絕斷癮，致其再犯率均偏高（以新加坡為例，其執行強制戒
    治後再犯比例高達百分之72至75）。因此施用毒品者無法戒
    絕毒癮，一再施用，本為施用毒品者之特性，再犯施用毒品
    罪，量刑不宜過重，且新修正刑法已採一罪一罰，對於施用
    毒品者，每次施用毒品之犯行，均分別處罰，已足制裁被告
    各次施用毒品之犯行。是以，本院依據上揭說明並審酌刑法
    第57條所列各項情狀及被告曾因施用毒品而經法院裁定送觀
    察、勒戒、強制戒治及判處罪刑確定，仍無法戒除毒癮，復
    又觸犯本件施用毒品犯行，可認被告具有「病患性犯人」之
    特質，且本件被告僅同時施用第一、二級毒品1 次，其施用
    毒品係傷害自身健康，兼衡本件被告犯後已坦承犯行之態度
    ，及其智識程度、家庭狀況等一切情狀，量處如主文所示之
    刑。
四、扣案之海洛因（驗餘淨重0.025 公克），係查獲之第一級毒
    品，不問是否屬於犯人所有，應依毒品危害防制條例第18條
    第1 項前段之規定，諭知沒收銷燬，而扣案盛裝前開海洛因
    所用之包裝袋1 個，有防止毒品裸露、散逸及便利毒品攜帶
    之功能，堪認係供本案犯行所用之物，復據被告供明為其所
    有之物，應依刑法第38條第1 項第2 款之規定宣告沒收。另
    扣案之注射針筒4 支，均係被告所有供施用海洛因及甲基安
    非他命所用之物，業據被告供明在卷，爰依刑法第38條第1
    項第2 款之規定宣告沒收。又鑑驗時採樣之海洛因0.002 公
    克，已因鑑驗用罄而滅失，自無從諭知沒收銷燬，附此指明
    。
據上論斷，應依刑事訴訟法第273 條之1 第1 項、第299 條第1
項前段，毒品危害防制條例第10條第1 項、第2 項、第18條第1
項前段，刑法第11條、第55條、第47條第1 項、第38條第1 項第
2 款，判決如主文。
本案經檢察官曾勁元到庭執行職務。
中    華    民    國    100   年    4     月    19    日
                  刑事第一庭法  官  洪英花
以上正本證明與原本無異。
如不服本判決應於收受判決後10日內向本院提出上訴書狀，並應
敘述具體理由；其未敘述上訴理由者，應於上訴期間屆滿後20日
內向本院補提理由書。
                            書記官  張茹茵
中    華    民    國    100   年    4     月    19    日
附錄本件論罪科刑依據法條全文：
毒品危害防制條例第10條
施用第一級毒品者，處 6 月以上 5 年以下有期徒刑。
施用第二級毒品者，處 3 年以下有期徒刑。